臺灣臺北地方法院民事判決　　　九十三年度小上字第一七八號
　　上　訴　人　丙○○
　　被　上訴人　乙○○○○管理委員會
　　法定代理人　甲○○
右當事人間請求給付管理費事件，上訴人對於中華民國九十三
年八月三十一日台灣台北地方法院台北簡易庭九十三年度北小字
第一九八七號第一審判決提起上訴，本院判決如下：
    主    文
上訴駁回。
第二審訴訟費用新台幣壹仟伍佰元由上訴人負擔。
    事實及理由
一、按對於小額程序之第一審判決，依上訴意旨足認上訴為無理
    由，得不經言詞辯論為之，民事訴訟法第四百三十六條之二
    十九第二款定有明文。本件依上揭規定不經言詞辯論而為判
    決，被上訴人亦未提出書狀作何聲明或陳述。
二、上訴人主張：（一）本件原審係以乙○○○○民國九十二年
    九月十四日第四屆住戶大會會議（下稱「系爭會議」）決議
    程序合法為由判決上訴人敗訴，惟上訴人於原審曾抗辯系爭
    會議決議管理費以每坪每月新台幣（下同）六十元計算，不
    滿一千元基本數額之住戶一律以一千元計收，若以此計算方
    式收費，則大坪數住戶只要繳交每坪六十元計算之管理費，
    小坪數即約十坪住戶之管理費卻高達每坪一百元，造成大坪
    數住戶仍依每坪六十元繳費，小坪數住戶卻增加甚多管理費
    ，決議結果顯然違反誠信原則，原審判決對該部漏未論及，
    為判決不備理由之違背法令。（二）原審另以其他小坪數住
    戶亦贊成系爭會議決議為由認為決議合法，但小坪數住戶只
    佔全體住戶三分之一，上開決議不論小坪數住戶是否反對均
    不影響多數決之結果，此強行多數表決結果實屬違反誠信原
    則、善良風俗，且原審證人張梅雀所居住者為四十四坪許之
    房屋，並非小坪數之住戶，故請鈞院另行傳喚參與贊成決議
    之小坪數之住戶，以明事實真相等語。並聲明：（一）原審
    判決廢棄。
    （二）被上訴人於原審之訴及其假執行之聲請均駁回。
三、經查，本件上訴人提起上訴，指摘原審判決認有違背民事訴
    訟法第四百六十九條第六款等，而有判決違背法令之情形，
    應已符合民事訴訟法第四百三十六條之二十四第二項之規定
    ，其提起上訴，即屬合法，合先陳明。
四、經查，本件乙○○○○之住戶，其房屋面積四十坪以上者計
    十戶、面積三十坪至四十坪者計三十八戶、面積二十坪至三
    十坪者計二十二戶、面積八至十三坪者計三十九戶，總計一
    百一十六戶，又該大廈之每月管理費收入，在系爭會議決議
    前為十八萬零三百一十三元，在系爭會議決議後為十九萬二
    千五百一十九元，再該大廈每月之經常性支出包括保全清潔
    費、電梯保養、對講機保養、污水保養、公共設施電費、消
    防申報、水費電話費、總幹事薪資及雜支等計約十六萬一千
    元，業據被上訴人於原審提出乙○○○○戶數、坪數及經常
    性支出情形表加以說明，為上訴人所不爭執，自堪信為真實
    。
五、茲審究上訴人提出之理由，分述如左：
（一）按共用部分、約定共用部分之修繕、管理、維護，由管理
      負責人或管理委員會為之。其費用由公共基金支付或由區
      分所有權人按其共有之應有部分比例分擔之。但修繕費係
      因可歸責於區分所有權人或住戶之事由所致者，由該區分
      所有權人或住戶負擔。其費用若區分所有權人會議或規約
      另有規定者，從其規定。公寓大廈管理條例第十條第二項
      定有明文。次按權利之行使，不得違反公共利益，或以損
      害他人為主要目的。行使權利，履行義務，應依誠實及信
      用方法。民法第一百四十八條亦有明文規定。本件上訴人
      主張，系爭會議決議之管理費計付方式，造成大坪數住戶
      只要依每坪六十元之標準付費，小坪數即約十坪之住戶卻
      須以每坪高達一百元之標準計付管理費，小坪數住戶無端
      增加甚多管理費，該決議結果顯然違反誠信原則云云。是
      本件應審究之重點在於：上開決議之內容是否違反誠信原
      則？經查，公寓大廈共用部分或約定共用部分之管理費，
      原則上固應由區分所有權人按共有之應有部分比例分擔，
      惟依上揭公寓大廈管理條例規定，亦得由區分所有權人會
      議依實際狀況另行規定，足見若區分所有權人會議決議管
      理費用不依區分所有權人共有之應有部分比例分擔，亦非
      法所當然不許，應予敘明。本院審酌乙○○○○總戶數為
      一百一十六戶，房屋面積為八至十三坪者計三十九戶，係
      所有住戶中之最大群組，而該大廈每月經常性支出項目中
      ，例如公共設施電費、水費電話費、總幹事薪資及雜支（
      含文具、垃圾袋、清潔用品、燈管）等，其利用率並非當
      然與住戶之房屋坪數成正比，又系爭會議參考每戶最低使
      用公共設施之機率收取一千元基本金額，房屋面積超過十
      坪者始以每坪每月六十元計收管理費，係綜合考量每戶基
      礎使用率及區分所有權人共有之應有部分比例所得之結論
      ，其決議並非無見，亦非以損害他人為主要目的。上訴人
      僅執大、小坪數住戶負擔之每坪管理費不同，即泛稱系爭
      決議違反誠信原則，其主張尚難憑採。
（二）上訴人復主張原審證人張梅雀所居住者為四十四坪許之房
      屋，並非小坪數之住戶，故聲請另行傳喚參與贊成決議之
      小坪數之住戶，以明事實真相云云。惟按小額訴訟之當事
      人於第二審程序不得提出新攻擊或防禦方法，為民事訴訟
      法第四百三十六條之二十八前段所明定。上訴人於本件第
      二審程序聲請另行傳喚其他小坪數之住戶，屬於在小額訴
      訟之第二審程序提出新攻擊或防禦方法，顯與上揭規定不
      符，爰不予准許。
四、綜上所述，本件依上訴意旨足認其指摘原判決違背法令，並
    非可採，原審為上訴人敗訴之判決，於法並無不合，上訴意
    旨求予廢棄改判，為無理由，爰依民事訴訟法第四百三十六
    條之二十九第二款規定，不經言詞辯論，逕判決駁回其上訴
    。
五、本件訴訟費用額，依後附計算書確定為如主文所示金額。
六、結論：依民事訴訟法第四百三十六條之三十二第二項、第四
    百三十六條之二十九第二款、第四百四十九條第一項、第七
    十八條、第四百三十六之十九第一項，判決如主文。
中　　華　　民　　國　　94　　年　　2 　　月　　4 　　日
                   民事第民二庭審判長法   官  楊絮雲
                                     法   官  黃雯惠
                                     法   官  汪漢卿
計　算　書
項　　　目　　　　　　　金　額（新台幣）　　備　　註
第二審裁判費　　　　　　一千五百元
合　　　　計　　　　　　一千五百元
以上正本係照原本作成。
不得再上訴。
中　　華　　民　　國　　94　　年　　2 　　月　　4 　　日
                                      書記官  許婉如
